臺灣高雄地方法院刑事判決　　　　　　　　　　　　　九十年度交訴字第一九二號
　　公　訴　人　臺灣高雄地方法院檢察署檢察官
　　被　　　告　甲○○
右列被告因公共危險案件，經檢察官聲請簡易判決（九十年度偵字第一四一四九號）
，本院高雄簡易庭認不宜以簡易判決處刑（九十年雄交簡字第一二九四號），移送本
院刑事庭適用通常程序審理，本院判決如左：
    主      文
甲○○服用酒類，不能安全駕駛動力交通工具而駕駛，處有期徒刑參月，如易科罰金
，以參佰元折算壹日；又駕駛動力交通工具肇事，致人受傷而逃逸，處有期徒刑肆月
，如易科罰金，以參佰元折算壹日。應執行有期徒刑伍月，如易科罰金，以參佰元折
算壹日。
    事      實
一、甲○○於民國九十年五月十七日二十一時許，在高雄市○○路與博愛路附近之「
    享溫馨ＫＴＶ」內為友人慶生，而服用酒類啤酒，至該日二十三時許，甲○○已
    達於思考與各性行為均改變、並有步態不穩、惡心嘔吐及精神混惑不清晰而影響
    駕駛，已不能安全駕駛動力交通工具之狀態，猶駕駛掛有報廢車牌號碼之ＸＬ—
    二五二五號（原車號ＹＶ－二六三二號）自小客車欲尋找男友，沿高雄市○○區
    ○○路由西往東方行駛，於是日二十三時三十五分許，行經重和路與文自路無號
    誌之路口時，竟未注意在行經無號誌之交岔路口時，應減速慢行，作隨時停車之
    準備；及在飲酒後吐氣所含之酒精成份超過每公升零點二五毫克以上者，不得駕
    車，且依當時之天候晴朗、雖為夜間但有充分路燈照明、路面乾燥、無缺陷、亦
    無障礙物，且視距良好等情，即並無不能注意之情事，因酒後以不能安全駕駛，
    至撞及前方沿文自路由北往南方向騎乘由林威任所騎乘之車號ΖＪＷ—八五○號
    重型機車之左側車身處，林威任因之人車失控，先摔上甲○○所駕駛自小客車車
    身引擎蓋上再跌落地面，因而受有臉部、胸部、右拇指等處多處擦傷之傷害（傷
    害部份已經撤回告訴，而於九十年八月十日以九十年度偵字第一四一四九號為部
    起訴處分確定）。甲○○亦失控再撞上停置於路旁之車號ＶＬ—二二九八號自小
    貨車之車尾處。甲○○於肇事後，雖先下車察看受傷騎士林威任，但因見林威任
    昏迷無反應，竟未報警處理或呼叫救護車救護，而返回車上逕行駕車逃逸。嗣經
    目擊民眾記車號，且因甲○○駕車至友人家後，並向友人提及肇事等情，經友人
    規勸，並在友人之陪同下於偵查單位尚不知何人為肇事者前，即前往高雄市政府
    警察局左營分局博愛四路派出所自承為肇事者，並經警測試甲○○吐氣中酒精濃
    度之成分，當場測得其吐氣中之酒精濃度達每公升零點八五毫克，而知前情，甲
    ○○並接受裁判。
二、案經高雄市政府警察局左營分局報請台灣高雄地方法院檢察署檢察官聲請簡易判
    決處刑。
    理    由
壹、就被告服用酒類不能安全駕駛動力交通工具部分︰
  一、訊據被告甲○○雖坦承於前開時、地，服用酒類啤酒，且於服用酒類後駕駛上
      開車號之車輛上路，並撞及被害人林威任所騎乘之機車，致被害人人車失控跌
      倒而受傷害等情不諱，惟矢口否認有何服用酒類不能安全駕駛動力交通工具之
      犯行，辯稱︰伊服用酒類後駕駛自小客車，並不會影響駕駛之反應與控制能力
      。
  二、經查︰
  （一）被告甲○○於服用酒類後駕車上路行駛，並於是日二十三時三十五分許與被
        害人林威任所騎乘之機車發生車禍事故，且於肇事後逃離現場，嗣於翌日即
        十八日二時許，始前往高雄市政府警察局左營分局博愛四路派出所自承肇事
        ，並進行呼氣中酒精濃度之測試，仍測得其吐氣中之酒精濃度達每公升零點
        八五毫克，有案號○四三○之酒精濃度測試單一紙附卷可稽，復有證人即為
        被告進行酒精濃度測試之員警陳明源在庭證稱︰伊到事故現場時僅見被害人
        所騎乘之機車到在路旁，路人有提供肇事者之車號，至翌日凌晨二點多時，
        派出所通知已找到肇事者，伊即前往派出所處理，當時有聞到被告身上有酒
        味，即對被告進行酒精濃度之測試，但被告之意識還算清楚等語（見本院九
        十年十二月五日訊問筆錄）。
  （二）復據醫學研究所呈，行為人於服用酒類後，如其吐氣中之酒精濃度達每公升
        零點七五毫克時，會使思考與個性行為均改變，如達於每公升一毫克時，則
        會有步態不穩、噁心嘔吐及精神混惑不清晰之行為狀態，且於飲酒後，與駕
        駛能力有關者為︰１、對於移動景物之追蹤能力，２、眼睛經強光照射後恢
        復視力之能力，及３、駕駛者監視四周之注意力，此三種能力在夜間駕車猶
        為重要，並因許多人因飲酒後沒有可自覺之生理反應，以致腦部功能缺損而
        仍不自知故照常駕駛動力交通工具，此即為許多酒後駕車造成意外事故主因
        之一。是被告於服用酒類後駕車上路，且肇致事故，至派所進行酒精濃度之
        測試，仍檢測出其吐氣中之酒精濃度達於每公升零點八五毫克，堪認被告於
        服用酒類後已達於不能安全駕駛動力交通工具之情狀。
  （三）並參佐被告於服用酒類後，駕駛自小客車上路肇事經過，係被告駕駛自小客
        車於行經無號誌之重和路與文自路口，以自小客車之車頭處左側保險桿處撞
        及被害人所騎乘之輕型機車右側車身腳踏板及排氣管處，事故現場並留有被
        告撞及被害人所騎乘機車時之煞車痕，長約一點一公尺、被害人所騎乘之機
        車遭撞及後失控滑倒亦留有刮地痕長約十一點三公尺，被告所駕駛之自小客
        車並失控而撞上停於重和路東西向車道路旁之自小貨車之右後車尾處，並留
        有一條長約九點三公尺之刮地痕等情，有高雄市○○○○○道路交通事故調
        查報告表一份、事故現場與車損照片十五幀在卷足憑，堪認被告於行經前開
        無號之交岔路口時，因受所服用酒類酒精影響反應與駕駛之能力，不僅未依
        道路交通安全規則之規定減速慢行至隨時可以煞停之狀態，且亦疏未注意車
        前之人、車動態致生本件車禍事故，是被告服用酒類後已不能安全駕駛動力
        交通工具甚明。
  （四）綜前說明，被告前開所辯顯係事後卸責之詞，此部分犯行明確，其犯行堪予
        認定。
貳、就被告肇事逃逸部分︰
  一、訊據被告亦供承於肇事後未將被害人送醫救治，亦未報警或呼叫救護車，即駕
      車離去等情不諱，惟矢口否認有何肇事逃逸之犯行，辯稱︰伊於肇事後，有停
      車下來查看被害人是否有受傷，當時被害人還跟伊說沒事，並且以伊之行動電
      話撥打一一九報警，伊跟警察說在文自路與博愛路口有發生車禍事故後，立即
      掛上電話，伊並未跟員警說明伊是何人，後來因伊看到有一群人向伊走過來，
      並叫伊不能走，伊當時很害怕並很緊張，就趕快駕車離開現場云云。
  二、經查︰
  （一）右開事實，業據被害人林威任於警、偵訊時指述︰伊於發生車禍後即因摔倒
        而昏迷，不省人事，並不清楚與何人發生車禍事故，是經由目擊民眾記下車
        號，並報警而查獲被告等語綦詳，復有證人即目擊車禍事故發生後之過程之
        劉福安證稱︰伊當時與友人在附近聊天，突然聽見撞擊聲，伊即看見被告所
        駕駛之自小客車與一台輕型機車發生撞擊，機車騎士倒地，被告又撞上停在
        路旁的自小貨車，伊見機車騎士倒在地上不會動，即請友人呼叫救護車，被
        告當時雖有下車，有至被害人身旁搖動那名騎士，但一會兒被告馬上上車往
        自由路方向迅速逃離現場，伊即記下被告所駕駛自小客車之車號等語甚明（
        均見警卷第五頁至第八頁調查筆錄）。
  （二）又高雄市政府警察局勤務指揮中心於九十年五月十七日二十三時四十六分許
        ，接獲一位男性市民報案稱於高雄市○○路○○路口發生車禍事故等情，有
        高雄市政府警察局九十年十二月十八日以高市警勤字第七二○七三號函所檢
        附之受理各類案件紀錄表一份在卷足憑，且被告自承以己有之行動電話門號
        0000000000號撥打一一九報警，惟經調閱九十年五月份之通聯紀
        錄資料，並無撥打一一九或一一○之救援單位之紀錄，亦有泛亞電信股份有
        限公司九十一年四月九日以（九一）泛亞Ｅ○字第○一四九號函附之通話紀
        錄一份附卷可稽。
  （三）而被害人因本件車禍事故受有臉部、胸部、右拇指等多處擦傷之傷害，有高
        雄榮民總醫院診斷證明書一紙在卷可稽。此外，並有高雄市政府警察局交通
        事故談話紀錄表二紙、高雄市○○○○○道路交通事故調查報告表一份、事
        故現場與車損照片十三幀附卷可佐，
  （四）綜上，足認被告此部分所辯顯亦係事後卸責之詞，並不足採，被告此部分肇
        事逃逸犯行之事證明確，其犯行堪以認定。
  三、核被告甲○○於酒後無法安全駕駛之情形下貿然駕車之行為，係犯刑法第一百
      八十五條之三之服用酒類，不能安全駕駛動力交通工具而駕駛罪。又被告於肇
      事致人受傷後逕行駕車逃逸之行為，則係犯刑法第一百八十五條之四之駕駛動
      力交通工具肇事，致人受傷而逃逸罪。被告所犯上開二罪，犯意各別，行為互
      殊，所犯構成要件不同，應分別論罪，合併處罰。公訴意旨認被告所犯前開二
      罪間，有方法結果之牽連關係，顯有誤會，附此說明。被告於肇事逃逸罪部分
      ，於警據報僅查知報廢車牌之車主，但尚不知實際係被告所駕車肇事，且被告
      於駕車肇事後雖逃逸，但在有偵查權限機關查悉被告前，被告即至警局自承為
      肇事者，業據證人即陳明源在庭證述明確，即被告對於未發覺之犯罪自首，並
      接受裁判，核與刑法第六十二條前段之規定相符，爰就其肇事逃逸罪部分依法
      應減輕其刑。爰審酌酒精成分對人之意識能力具有不良影響，超量飲酒後會導
      致對週遭事務之辨識及反應能力較平常狀況薄弱，因而酒後駕車在道路上行駛
      ，對一般往來之公眾及駕駛人自身皆具有高度危險性，爰審酌被告明知上情，
      既漠視自己安危，更枉顧公眾行之安全，於服用酒類，酒後呼氣酒精濃度高達
      每公升零點八五毫克，已處於不能安全駕駛動力交通工具之狀態，仍駕駛車輛
      ，導致發生車禍，復為救護傷者，竟駕車逃逸，對被害人所生損害，犯罪後雖
      否認犯行，惟已與被害人達成和解，賠償被害人之損害，有和解書一紙在卷可
      憑，且被告在庭態度尚認良好等一切情狀，分別量處如主文所示之刑，並諭知
      易科罰金之折算標準，並定其應執行之刑，且諭知易科罰金之折算標準，以為
      懲儆。
據上論斷，應依刑事訴訟法第四百五十二條、第二百九十九條第一項前段，刑法第一
百八十五條之三、刑法第一百八十五條之四、第六十二條前段、第四十一條第一項前
段、第五十一條第五款，罰金罰鍰提高標準條例第二條，判決如主文。
中      華      民      國    九十一    年      四      月    二十九    日
                              臺灣高雄地方法院交通法庭
      法  官  程克琳
右正本證明與原本無異。
如不服本判決，應於判決送達後十日內，向本院提出上訴狀。
                                  書記官   梁瑜玲
中    華    民    國      九十一      年      五      月      三      日
【附論罪科刑依據之法條】
刑法第一百八十五條之三︰
服用毒品、麻醉藥品、酒類或其他相類之物，不能安全駕駛動力交通工具而駕駛者，
處一年以下有期徒刑、拘役或三萬元以下罰金。
刑法第一百八十五條之四︰
駕駛動力交通工具肇事，致人死傷而逃逸者，處六月以上五年以下有期徒刑。
